臺灣高等法院民事判決
92年度上易字第543號
    上　訴　人　乙○○　　

    被  上訴人　甲○○　　

右當事人間履行協議事件，上訴人對於中華民國九十二年二月十
一日台灣士林地方法院九十一年度訴字第一０八六號第一審判決
提起上訴，本院於九十三年二月十七日言詞辯論終結，判決如下
：
    主      文
原判決關於駁回上訴人後開第二項之訴及該部分假執行之聲請暨
第三項之訴並訴訟費用之裁判（除確定部分外）均廢棄。
被上訴人應給付上訴人新台幣壹佰陸拾玖萬元，及其中新台幣壹
佰壹拾貳萬元自民國九十一年七月二十七日起；其中新台幣九萬
元自九十一年十月三十日起，均至清償日止，均按年息百分之五
計算之利息。
被上訴人應自民國九十三年三月五日起自九十三年十二月五日止
，於每月五日給付上訴人新台幣三萬元；另於九十四年一月五日
給付上訴人新台幣壹萬元。
其餘上訴駁回。
本判決笫二項給付於上訴人以新台幣伍拾柒萬元為被上訴人供擔
保後得為假執行。但被上訴人得於假執行程序實施前以新台幣壹
佰陸拾玖萬元為上訴人預供擔保，免為假執行。
第一、二審訴訟費用（除確定部分外）由被上訴人負擔壹佰分之
玖拾陸，餘由上訴人負擔。
    事      實
甲、上訴人方面：
壹、聲明：
一、原判決廢棄。
二、右廢棄部分，應改判：
㈠、被上訴人應給付上訴人新台幣壹佰貳拾壹萬元整，其中新台
    幣壹佰壹拾貳萬元應自九十一年七月二十七日起至清償日止
    ，其餘新台幣九萬元應自九十一年十月三十日起至清償日止
    ，均按年息百分之五計算之利息。
㈡、被上訴人應自民國九十一年十一月五日起自九十四年三月五
    日止，於每月五日給付上訴人新台幣三萬元。
三、上訴人願供擔保，請准為假執行之宣告。
貳、陳述：除與原判決記載相同者予以援用外，補陳略以：
一、系爭和解協議書之二百萬元不是兩造協議離婚之贍養費，係
    被上訴人與他人通姦之損害賠償。協議書上寫贍養費係因執
    筆人不懂。
二、兩造離婚只是談小孩監護權、探視等問題，上訴人不會因為
    離婚事由另向被上訴人拿贍養費。叁、證據：除援用第一審
    所提證據外，補提和解協議書影本一件、士林地方法院九十
    一年度訴字第一０八六號履行協議事件言詞辯論筆錄影本二
    件、士林地方法院九十一年度家調字第二九一號因離婚等聲
    請調解事件調解筆錄影本一件、本院九十二年度家上字第二
    四三號民事判決影本一件、台北法院郵局存證信函第一三二
    號影本一件、士林地方法院九十二年度訴字第三八九號民事
    判決影本一件為證，並聲請調閱士林地方法院九十一年度婚
    字第六三六號卷。
乙、被上訴人方面：
壹、聲明：
一、上訴駁回。
二、如受不利判決，請准供擔保，免為假執行。
貳、陳述：除與原判決記載相同者予以援用外，補陳略以：
一、當時因為要趕快解決事情，所以在警局簽系爭和解協議書。
二、上訴人告訴被上訴人通姦，業經檢察官不起訴處分。三、被
    上訴人現反悔協議書之內容。叁、證據：援用第一審所提證
    據。補提兩造之子評估鑑定報告書、就學及就養紀錄與相關
    費用支出證明。
丙、本院依職權調閱台灣士林地方法院檢察署九十一年度偵字第
    三五九四號、四三六八號被上訴人被訴妨害家庭案卷。
    理    由
一、上訴人主張：兩造係夫妻。緣於九十一年二月十三日，上訴
    人在臺北市中山北路六段七百二十八巷二號花翎旅館內，發
    現被上訴人有與他人通姦之嫌，為顧及夫妻情誼，兩造遂於
    當日簽訂和解協議書，約定被上訴人應賠償上訴人二百萬元
    ，其中一百萬元應於同年三月五日支付（現金票），餘一百
    萬元則由被上訴人自同年四月五日起，分三十六期給付，每
    期金額三萬元於每月五日給付，至付清為止。詎前開協議書
    簽訂後，被上訴人分文未付，被上訴人就已到期之金額既已
    遲延給付，爰依和解協議書之約定及民事訴訟法第二百四十
    六條規定，訴請被上訴人應㈠、給付一百二十一萬元，及其
    中一百一十二萬元自支付命令送達翌日（即九十一年七月二
    十七日）起；其餘九萬元自起訴狀繕本送達翌日（即九十一
    年十月三十日）起均至清償日止，按年息百分之五計算之利
    息。㈡、應自九十一年十一月五日起至九十四年三月五日止
    ，於每月五日給付上訴人三萬元。被上訴人對兩造係夫妻，
    其於九十一年二月十三日在花翎旅館內，遭上訴人發現涉與
    他人通姦，兩造於當日簽訂和解協議書等情不爭執。但辯以
    該和解協議書係遭上訴人脅迫而簽訂，被上訴人已於九十一
    年三月六日去函撤銷和解協議；又該和解協議書所載二百萬
    元應為離婚贍養費，依協議書第二條約定，上訴人應於九十
    一年三月五日與被上訴人辦理離婚手續，惟上訴人並未履行
    ，依協議書第五條約定，該協議書已屬無效；又因被上訴人
    依據和解協議書無法答應上訴人無理要求，上訴人便以被上
    訴人未履行和解協議書為由，依和解協議書第五條約定通知
    被上訴人原和解協議書無效，於九十一年四月對被上訴人提
    出刑事告訴（經檢察官為不起訴處分），上訴人不得再持協
    議書請求履行；又因上訴人無共同生活意願，且表明無意負
    擔扶養兩造之子（八十七年八月十九日生）義務，被上訴人
    為爭取小孩監護權，乃訴請與上訴人離婚（原法院九十一年
    度婚字第六三六號、本院九十二年度家上字第二四三號，業
    經判決駁回），被上訴人現在不願再與上訴人協議離婚等語
    。（原審為上訴人敗訴之判決，上訴人提起上訴。）
二、上訴人主張：兩造係夫妻，上訴人於九十一年二月十三日，
    在臺北市中山北路六段七百二十八巷二號花翎旅館內，發現
    被上訴人有與他人通姦之嫌，兩造遂於當日簽訂和解協議書
    等情，業據提出和解協議書乙份，且為被上訴人所不爭執，
    堪認為真正。
三、上訴人主張依系爭和解協議書約定，被上訴人應給付上訴人
    損害賠償和解金二百萬元，給付方式如上述。被上訴人則以
    上開情詞置辯。經查：
㈠、
１、被上訴人抗辯系爭和解協議書係遭脅迫而簽訂，被上訴人已
    於九十一年三月六日去函撤銷和解協議云云。
２、經查證人吳銘豐（即系爭協議書執筆者）「…。當天到派出所
    之後，只有兩造及一位警員在裡面，我們其他人在外面，等
    到我們進去時他們就協調好，是被告告訴我，願意賠原告二
    百萬元，…」等語（見原審卷第五六、五七頁）；證人陳明
    鴻（即台北市政府警察局士林分局天母派出所員警）於原審
    證述「協議書我沒有看過，協議內容員警不介入，但協議過
    程我在場，確保不會發生衝突。在協議過程並沒有人使用強
    暴脅迫的手段，員警在場不會有人這麼做。協議的地點在天
    母派出所，協議的內容我沒有印象」等語（見原審卷第七八
    頁）。而上訴人復未舉出證據證明其係遭脅迫而簽訂系爭協
    議書，從而其以遭脅迫為由，以九十一年三月六日函撤銷系
    爭協議書意思表示，即不生撤銷意思表示之效力。被上訴人
    此部分所辯為不足採。
㈡、被上訴人抗辯系爭和解協議書所載二百萬元應為離婚贍養費
    ，依協議書第二條約定，上訴人應於九十一年三月五日與被
    上訴人辦理離婚手續，惟上訴人並未履行，依協議書第五條
    約，該協議書已屬無效等語。
１、查系爭協議書第一條記載「一、甲方（甲○○）願支付乙方二
    百萬元贍養費，付款方式如下：…」，第二條記載「九十一
    年三月五日甲方支付一百（萬）現金票時，並由甲方之父親
    作為甲方餘款款支付之擔保人，並同甲、乙雙（方）辦理離
    婚之手續，連同雙方至戶政事務所辦理登記完成。」，第五
    條記載「甲、乙雙方所立協議書，如有一方未履行協議內容
    ，此協議書無效，乙方（即上訴人）仍有對甲方（被上訴人
    ）刑事、民事之追訴權。」
２、按解釋意思表示，應探求當事人之真意，不得拘泥於所使用
    之辭句，民法第九十八條定有明文。契約應以當事人立約當
    時之真意為準，而真意何在，又應以過去
    事實及其他一切證據資料為斷定之標準，不能拘泥文字致失
    真意。查：
①、兩造系爭協議書係於九十一年二月二三日，在台北市警局士
    林分局天母派出所簽訂；簽訂系爭協議書之緣由，係因上訴
    人於九十一年二月二三日，發覺被上訴人與訴外人丙○○，在
    花翎旅館共處一室，且有衣著不全之情，上訴人疑被上訴人
    與丙○○通姦，經兩造協議，乃簽訂系爭協議書之情，為被上
    訴人所不爭執。
②、證人吳銘豐（系爭協議書執筆者）於原審證述「…是被告告訴
    我，願意賠原告二百萬元，但手頭只有一百萬元，所以約定
    先支付一百萬元，其他就每期給付三萬元，分三十六期，…
    當時原告有要求就分期的部分請人作保，雙方同意由被告父
    親連帶保證人。…」，「金額及付款的方式，都是由被告告
    訴我的，其他關於離婚及小孩監護權的部分，是原告告訴我
    ，…」（見原審卷第五七頁）。
③、被上訴人於九十一年三月六日發予上訴人之存證信函，內容
    略以「台端前於九十一年二月二十三日夥同不名之人士，揚
    言將對本人及本人之友人丙○○之工作及家人不利，脅迫本人
    與台端簽立和解協議書，要求本人給付台端二百萬元，本人
    於畏懼之情形下始依台端之要求簽立。…」（見原審卷第四
    六頁）。
④、被上訴人於上訴人告訴其妨害家庭刑事案件（台灣士林地方
    法院檢察署九十一年度偵字第三五九四號）中，檢察官詢以
    「為何寫和解書？」，被上訴人答稱「因為告訴人要將照片
    公開」（見上開偵查卷第二０頁）。
⑤、被上訴人於其訴請離婚等事件調解程序（原法院九十一年度
    家調字第二九一號）陳述「通姦部分，已經士林地檢署不起
    訴處分，協議書中給付二百萬元部分，因為通姦不成立，所
    以我父親不願意支付。」等語，有筆錄可按。
⑥、是依上所述，堪認被上訴人確係因上訴人發覺其與丙○○共處
    一室，且衣衫不整，恐上訴人對其提出刑事妨害家庭告訴，
    而與上訴人協議，願給付上訴人和解金二百萬元。雖該協議
    書併提及兩造應辦理協議離婚登記，惟甲方應履行之義務為
    給付乙方二百萬元，依協議書第五條約定觀之，如甲方未履
    行時，乙方仍得對甲方提出刑事、民事追訴，是堪認該和解
    金二百萬元確非兩造協議離婚之贍養費。縱兩造未依約辦理
    協議離婚手續，系爭協議書並不因而無效。
㈢、被上訴人抗辯因其無法答應上訴人無理要求，上訴人便以被
    上訴人未履行和解協議書為由，依和解協議書第五條約定通
    知被上訴人原和解協議書無效，於九十一年四月對被上訴人
    提出刑事告訴，上訴人不得再持協議書請求履行云云。上訴
    人則否認其通知被上訴人系爭和解協議書無效。查被上訴人
    所提上訴人委請薛冰芸律師九十一年三月二十日寄發之存證
    信函，其內容係上訴人認被上訴人九十一年三月六日所發存
    證信函係為卸免其依協議書所應負之責任，上訴人將逕對被
    上訴人提出刑、民事訴訟等情（見原審卷第六五、六六頁）
    。又依上述協議書第五條約定，被上訴人未依約履行時，上
    訴人即得對被上訴人提出民、刑事追訴。而被上訴人確未依
    約於九十一年三月五日給付和解金一百萬元，則上訴人對其
    提出刑事告訴，協議書自不因而失效。
㈣、本件被上訴人抗辯均不足採，已如上述。則上訴人依協議書
    約定，請求被上訴人給付和解金即屬有據。
四、茲審酌上訴人本件請求是否有理由：
㈠、上訴人請求被上訴人①、給付一百二十一萬元，及其中一百一
    十二萬元自支付命令送達翌日（即九十一年七月二十七日）
    起，其餘九萬元自起訴狀繕本送達翌日（即九十一年十月三
    十日）起均至清償日止，按年息百分之五計算之利息。②、
    應自九十一年十一月五日起至九十四年三月五日止（共二十
    九期），於每月五日給付上訴人三萬元。即上訴人請求被上
    訴人給付金額共二百零八萬元
㈡、查兩造協議書約定被上訴人應給付二百萬元，給付方式為九
    十一年三月五日支付一百萬元，其餘一百萬元則由被上訴人
    自同年四月五日起，分三十六期給付，每期金額三萬元於每
    月五日給付，至付清為止，已如前述。而本院於九十三年二
    月十七日言詞辯論終結，則於本院言詞辯論終結時，已到期
    部分為九十一年三月五日之一百萬元及自九十一年四月五日
    迄九十三年二月五日部分之二十三期（9+12+2=23）、六十
    九萬元，共計一百六十九萬元；另尚有三十一萬元未到期。
    而被上訴人就已到期部分未依約履行，則上訴人主張其依民
    事訴訟法第二百四十六條規定，請求被上訴人給付未到期部
    分，即屬正當，應予准許，則上訴人請求被上訴人自九十三
    年三月五日起至九十三年十二月止（共十期），於每月五日
    給付三萬元，及於九十四年一月五日給付一萬元部分為有理
    由，逾上開部分之請求為無理由，應予駁回。
五、綜上所述，上訴人依兩造協議書請求被上訴人給付㈠、一百
    六十九萬元，及其中一百一十二萬元自民國九十一年七月二
    十七日（支付命令送達翌日）起，其中九萬元自九十一年十
    月三十日（起訴狀繕本送達翌日）起，均至清償日止，均按
    年息百分之五計算之利息。㈡、被上訴人應自民國九十三年
    三月五日起自九十三年十二月五日止，於每月五日給付上訴
    人三萬元；於九十四年一月五日給付上訴人一萬元部分為有
    理由，應予准許。逾上開部分之請求為無理由，應予駁回。
    就上開應准許部分，原審為上訴人敗訴之判決，尚有未洽。
    上訴意旨指摘原判決此部分不當，求予廢棄改判，為有理由
    。爰由本院予以廢棄改判，如主文第二、三項所示。又已到
    期給付部分（即主文第二項）所命給付，兩造均陳明願供擔
    保宣告准免假執行，經核均無不合，爰分別酌定相當擔保金
    額准許之。至上訴人之請求不應准許部分及上訴人請求就未
    到期部分之給付為假執行之宣告，原審為上訴人敗訴之判決
    ，核無違誤，上訴意旨指摘原判決此部分不當，求予廢棄改
    判，為無理由，應予駁回。
六、本件事證已明，兩造其餘主張及攻擊防禦方法經核與本判決
    之結果不生影響，爰不一一論述。
七、據上論結，本件上訴為一部有理由，一部無理由，依民事訴
    訟法第四百五十條、第四百四十九條第一項、七十九條、第
    四百六十三條、第三百九十條第二項、第三百九十二條，判
    決如主文。
中　　華　　民　　國　　93　　年　　3 　　月　　2 　　日
                  民事第十庭
                      審判長法　官　吳  景  源
                            法　官　鄭  純  惠
                            法　官　滕  允  潔
右正本係照原本作成。
如不服本判決，應於收受送達後二十日內向本院提出上訴書狀，
其未表明上訴理由者，應於提出上訴後二十日內向本院補提理由
書狀（均須按他造當事人之人數附繕本）上訴時應提出委任律師
或具有律師資格之人之委任狀；委任有律師資格者，另應附具
律師及格證書及釋明委任人與受任人有民事訴訟法第四百六十六
條之一第一項但書或第二項（詳附註）所定關係之釋明文書影本
。
中　　華　　民　　國　　93　　年　　3 　　月　　3 　　日
                            書記官　黃  麗  玲
附註：
民事訴訟法第四百六十六條之一（第一項、第二項）：
對於第二審判決上訴，上訴人應委任律師為訴訟代理人。但上訴
人或其法定代理人具有律師資格者，不在此限。
上訴人之配偶、三親等內之血親、二親等內之姻親，或上訴人為
法人、中央或地方機關時，其所屬專任人員具有律師資格並經法
院認為適當者，亦得為第三審訴訟代理人。